台灣苗栗地方法院刑事裁定　　　　　　　　　　　　　九十年度交聲字第一一八號
　　移送機關　交通部公路局新竹區監理所苗栗監理站
　　受處分人
　　即異議人　丙○○
右列受處分人因違反道路交通管理處罰條例案件，對於交通部公路局新竹區監理所苗
栗監理站於中華民國九十年十一月十四日所為之處分（原處分案號：竹監苗字第五四
─一一五二七四號），聲明異議，本院裁定如左：
    主  文
原處分撤銷。
丙○○不罰。
    理  由
一、原處分機關係以受處分人即異議人丙○○於民國八十七年十月十八日晚上十一時
    五十五分許，騎乘其所有車號ＨＱＭ─六七九號機車，行經中華路時，經測試其
    酒精濃度為０．八三，警超過酒精濃度標準值０．二五，而經警舉發其違反道路
    交通管理處罰條例第三十五條第一項第一款之規定，裁處罰鍰新臺幣一萬二千元
    ，並吊扣駕駛執照六個月。
二、按犯罪事實應依證據認定，無證據不得推定其犯罪事實；又不能證明被告犯罪者
    ，應諭知無罪之判決，刑事訴訟法第一百五十四條、第三百零一條第一項分別定
    有明文。法院受理交通事件，準用刑事訴訟法之規定，道路交通管理處罰條例第
    八十九條前段定有明文，且認定不利於被告之事實須依積極證據，苟積極證據不
    足為不利於被告事實之認定時，即應為有利於被告之認定（最高法院三十年台上
    字第八一六號判例參照），參以最高法院七十六年台上字第四九八六號判例「認
    定犯罪事實所憑之證據，雖不以直接證據為限，間接證據亦包括在內，然而無論
    直接證據或間接證據，其為訴訟上之證明，須於通常一般之人均不致有所懷疑，
    而得確信其為真實之程度者，始得據為有罪之認定，倘其證明尚未達到此一程度
    ，而有合理之懷疑存在而無從使事實審法院得有罪之確信時，即應由法院為諭知
    被告無罪之判決」意旨，於法院審理行為人違反道路交通管理處罰條例案件時，
    當有其適用。易言之，法院於審理行為人違反道路交通管理處罰條例案件，當踐
    行完畢調查證據之程序後，為事實之認定時，如就原處分機關所認定之行為人違
    規之事實仍有合理之訴訟上懷疑，而無法百分之百確信行為人確有該當於道路交
    通管理處罰條例各該處罰條文之構成要件事實時，即應依訴訟上之待證事實「倘
    有懷疑，則從被告之利益作解釋」之證據法則，作對受處分人有利之認定。
三、訊據受處分人即異議人丙○○堅詞否認有何酒精濃度超過標準值仍騎乘機車之行
    為，辯稱：伊於八十七年十月十八日晚上十一時許，在新竹縣竹北市○○街香港
    城ＫＴＶ唱歌飲酒，適遇警臨檢，其交出駕駛執照供警查核身分，惟警員返還證
    年時，發生錯誤，伊之駕照不見，遂電請妻子李淑偵騎乘車號ＨＱＭ─六七九號
    機車，搭載伊前往中華路之竹北派出所報駕照遺失，當晚值班警員告知伊直接登
    報即可，伊本想離開，惟見到一群警員返回派出所，伊認為係先行對其臨檢之警
    員，遂請他們返還駕照，伊當時的聲音大了些，警員遂稱伊有喝酒，還來派出所
    鬧事，遂對伊作酒測，並製開罰單，但當晚伊並未騎乘機車，否則豈有到派出所
    供警對伊作酒精測試之理等語。經查：被告前開所辯，核與證人即本案發生時，
    騎乘車號ＨＱＭ─六七九號機車搭載受處分人丙○○至新竹市○○路竹北派出所
    之甲○○證述情節大致相符（參見本院卷二三頁筆錄），而證人即舉發本案之警
    員乙○○結證稱：本案罰單係伊舉發的，且地點是在新竹市○○路之竹北派出所
    沒錯，當時伊是值班警員，惟當晚舉發情形及受處分人是否飲酒後仍自行騎乘機
    車至派出所，因已事隔三年多，並無印象，有可能是臨檢警員回所後，要伊舉發
    的等語（參見本院卷二三、二四頁筆錄），則本案製單警員在事隔近三年後，對
    本案已無印象，究有無受處分人所辯情節亦無記憶，此因時日長久不復記憶之不
    利情形，不應由受處分人承擔。此外，證人即警員乙○○既證述本案發生地點確
    實為竹北派出所，則受處分人辯稱：當晚伊並未騎乘機車，否則豈有到派出所供
    警對伊作酒精測試之理等語，尚可採信。參酌前述核與受處分人供述情節相符
    之證人甲○○證詞，受處分人辯稱當晚係由證人甲○○搭載，並非其自行騎乘機
    車至竹北派出所等語，非通常一般之人均不致有所懷疑，而得確信其為無此情形
    存在之程度者，從而，本案因離案發時日已久，查證資料有限，對受處分人有違
    反道路交通管理處罰條例第三十五條第一項第一款之規定，因尚有合理之懷疑存
    在而無從得其有飲用酒類，超過酒精濃度標準值而仍騎乘機車之確信，原處分機
    關於九十年十一月十四日，作成裁處受處分人罰鍰新臺幣一萬二千元，並吊扣駕
    駛執照六個月之處分，尚嫌速斷。本件異議為有理由，應將原處分撤銷並諭知受
    處分人不罰，以資適法。
四、據上論斷，應依道路交通案件處理辦法第二十條前段，裁定如主文。
中      華      民      國    九十一      年      一      月    二十八  日
                                臺灣苗栗地方法院交通法庭
                                    法  官  黃  賢  婷
右正本證明與原本無異。
如不服本裁定應於送達後五日內向本院提出抗告狀。
                                    書記官  陳  文  聰
中      華      民      國    九十一      年      一      月    二十八  日
